【裁判字號】    96,重訴,25
【裁判日期】    990531
【裁判案由】    分配表異議之訴
【裁判全文】
臺灣臺南地方法院民事判決              96年度重訴字第25號
原      告  庚○○
訴訟代理人  辛○○
            林國明律師
被      告  戊○○原名周戊○.
            壬○○○
            丙○○
前二人共同
訴訟代理人  林瑞成律師
上列當事人間分配表異議之訴事件，本院於民國99年5 月13日言
詞辯論終結，判決如下：
    主  文
原告之訴駁回。
訴訟費用由原告負擔。
    事實及理由
一、按不變更訴訟標的，而補充或更正事實上或法律上之陳述者
    ，非為訴之變更或追加，民事訴訟法第256 條定有明文。查
    ，本件原告起訴時關於被告壬○○○、丙○○部分主張被告
    壬○○○、丙○○對於原告債權之請求權均已罹於時效（嗣
    原告於本院審理中業已撤回被告丙○○對於原告債權之請求
    權業已罹於時效之攻擊方法），本院民國86年度執字第413
    號強制執行事件（下稱系爭執行事件）於90年5 月3 日製作
    之分配表（下稱系爭分配表）表1 所載次序14被告壬○○○
    之分配金額新臺幣（下同）1,360,175 元；次序15被告壬○○○之分配金額102,013 元，應予剔除，不得列入分配；表
    2 所載次序1 被告丙○○之分配金額2,691,583 元，應予剔
    除，不得列入分配；嗣於本院審理中追加主張事實及理由二
    、(三)、1.及二、(四)、2.、3.之理由，被告壬○○○、丙○○
    雖不同意，惟按，分配表異議之訴之訴訟標的乃對於分配表
    之異議權，原告追加主張之理由，僅係補充其所主張系爭分
    配表應予變更之法律上之陳述，而未變更訴訟標的，揆之前
    揭規定，非為訴之變更或追加，自應准許。
二、本件原告主張：
  (一)被告壬○○○前以本院84年度拍字第3418號民事裁定，聲請
    對於原告所有坐落臺南縣永康市○○段217 之131 地號土地
    為強制執行，經本院以系爭執行事件受理在案；嗣坐落同段
    217 之131 地號土地，於87年1 月13日由訴外人甲○○以
    28,560,000元拍定；本院於90年5 月3 日製作系爭分配表，
    系爭分配表表1 記載次序8 被告戊○○之債權原本
    9,100,000 元；債權利息期間85年9 月29日起至87年1 月13
    日止；債權利息金額2,118,181 元；次序13被告戊○○之債
    權原本3,718,181 元；次序14被告壬○○○之分配金額
    1,360,175 元；次序15被告壬○○○之分配金額102,013 元
    ；表2 記載次序1 被告丙○○之分配金額2,691,583 元。
  (二)被告戊○○雖持本院84年度促字第4690號支付命令（下稱系
    爭4690號支付命令）聲明參與分配，惟因下述原因，系爭分
    配表表1 所載次序8 被告戊○○之債權原本9,100,000 元，
    應更正為7,500,000 元；債權利息期間85年9 月29日起至87
    年1 月13日止，應更正為85年9 月29日起至85年11月27日止
    ；債權利息金額2,118,181 元，應更正為221,918 元；次序
    13被告戊○○之債權原本3,718,181 元，應予剔除，不得列
    入分配。
    1.被告戊○○前於84年間曾持系爭4690號支付命令對於原告
      所有之財產為強制執行，經本院以84年度執字第4174號強
      制執行事件受理在案；嗣因原告清償7,500,000 元，算至
      85年9 月28日止之利息，被告戊○○始撤回執行之聲請，
      被告戊○○應不得再持系爭4690號支付命令主張債權。
    2.原告於85年5 月28日自臺南縣永康市公所（下稱永康市公
      所）領得永康市公所因徵收原告所有坐落同段358 之17地
      號土地，發給原告徵收補償費而交付之面額9,139,200 元
      之支票以後，業將該支票交予甲○○，委由甲○○將前開
      徵收補償費之半數即4,569,600 元（下稱系爭補償費）交
      付被告戊○○，用以清償上開債務。
    3.退而言之，如原告積欠被告戊○○之前開債務尚未清償，
      因系爭4690號支付命令所載債權之本金為7,500,000 元，
      系爭分配表表1 所載次序8 被告戊○○之債權原本中僅有
      7,500,000 元為本金，其餘1,710,000 為利息，系爭分配
      表表1 記載次序8 被告戊○○之債權原本9,100,000 元，
      不符民法第207 條前段之規定。且依本院87年6 月26日執
      行筆錄（下稱系爭87年6 月26日執行筆錄）記載，被告戊○○欲拋棄1,710,000 元債權，系爭分配表表1 所載次序
      8 被告戊○○之債權原本應為7,500,000 元。再依原告與
      被告戊○○簽訂之85年11月28日協議書（下稱系爭協議書
      ）第5 條之約定，自85年11月28日起不再計算利息，且依
      系爭協議書所載，業已支付至85年9 月28日止之利息，故
      原告僅積欠自85年9 月29日起至85年11月27日止之利息。
      準此，系爭分配表表1 所載次序8 被告戊○○之債權原本
      應為7,500,000 元，債權利息期間應為85年9 月29日起至
      85年11月27日止，如以系爭協議書約定之週年利率18% 計
      算，債權利息金額應為2,118,181 元，如以週年利率6%計
      算，債權利息金額則為73,972元，債權利息金額最多僅有
      2,118,181 元。
  (三)被告壬○○○雖持本院85年度票字第1582號民事裁定（下稱
    系爭本票裁定）聲明參與分配，惟因下述原因，系爭分配表
    表1 所載次序14被告壬○○○之分配金額1,360,175 元；次
    序15被告壬○○○之分配金額102,013 元，應予剔除，不得
    列入分配：
    1.原告曾於85年11月28日與被告壬○○○簽訂不動產買賣契
      約書（下稱系爭不動產買賣契約），將坐落同段899 之39
      地號土地，及坐落其上建號422 號、門牌號碼臺南縣永康
      市○○街152 巷36號建物（下稱建號422 號建物），以
      4,260,000 元出賣予被告壬○○○，原告業以被告壬○○○積欠原告之買賣價金債務，與原告積欠被告壬○○○之
      上開債務互為抵銷。另原告與被告壬○○○簽訂系爭不動
      產買賣契約時，並無附約之約定。
    2.退而言之，如原告積欠被告壬○○○之前開債務並未因抵
      銷而消滅，因被告壬○○○雖於86年12月15日（起訴狀誤
      載為12日），持系爭本票裁定聲明參與分配，惟於87年10
      月6 日業已撤回參與分配之聲明，如附表所示本票之本票
      債權請求權，其消滅時效，視為不中斷；嗣被告壬○○○
      於88年1 月18日始再具狀聲明參與分配，如附表所示本票
      之本票債權，其請求權應已罹於時效，原告自得拒絕給付
      。
  (四)被告丙○○雖持本院85年度促字第538 號支付命令（下稱系
    爭538 號支付命令）聲明參與分配，惟因下述原因，系爭分
    配表表2 所載次序1 被告丙○○之分配金額2,691,583 元，
    應予剔除，不得列入分配：
    1.系爭538 號支付命令並未合法送達於原告，應未確定。
    2.被告丙○○未依與原告之約定，為原告清償原告積欠臺南
      縣永康市農會（下稱永康市農會）之利息債務1,032,200
      元，原告依第544 條或第541 條第1 項之規定，對於被告
      丙○○有1,032,200 元債權存在，被告丙○○對於原告負
      有1,032,200 元債務，原告業以被告丙○○積欠原告之
      1,032,200 元債務，與原告積欠被告之上開債務，互為抵
      銷。
    3.被告丙○○因向原告購買坐落同段946 之1 、946 之2 地
      號土地，積欠原告9,343,120 元之買賣價金債務，原告業
      以被告丙○○積欠原告之9,343,120 元買賣價金債務，與
      原告積欠被告之上開債務，互為抵銷。
  (五)為此，提起本件分配表異議之訴。並聲明求為判決：
    1.系爭分配表表1 所載次序8 被告戊○○之債權原本
      9,100,000 元，應更正為7,500,000 元；債權利息期間85
      年9 月29日起至87年1 月13日止，應更正為85年9 月29日
      起至85年11月27日（原告於99年1 月14日言詞辯論時雖陳
      稱28日，惟觀之原告所提出98年11月10日民事辯論意旨狀
      第5 頁記載積欠利息期間僅有85年9 月29日至85年11月27
      日，及債權利息金額221,918 元之計算方式，可知前揭陳
      述應係口誤）止；債權利息金額2,118,181 元，應更正為
      221,918 元；次序13被告戊○○之債權原本3,718,181 元
      ，應予剔除，不得列入分配。
    2.系爭分配表表1 所載次序14被告壬○○○之分配金額
      1,360,175 元；次序15被告壬○○○之分配金額102,013
      元，應予剔除，不得列入分配。
    3.系爭分配表表2 所載次序1 被告丙○○之分配金額
      2,691,583元，應予剔除，不得列入分配。
三、被告戊○○抗辯：
  (一)被告戊○○否認拋棄1,710,000 元之債權，系爭87年6 月26
    日執行筆錄雖記載「分配表上普通債權1,710,000 元我要放
    棄」等語，惟此乃因本院執行處87年4 月7 日製作之分配表
    ，已將84年5 月10日以前到期之利息1,710,000 元，列入利
    息分配，被告戊○○無由重複受償，始為前開陳述，對照前
    後文義，可知被告戊○○並無拋棄1,710,000 元債權之意。
  (二)被告戊○○於96年12月20日經原告之子告知，始知原告曾將
    永康市公所因徵收原告所有坐落358 之17地號土地，發給原
    告徵收補償費而交付予原告之支票，交付甲○○。
  (三)並聲明求為判決：原告之訴駁回。
四、被告壬○○○辯稱：
  (一)被告壬○○○雖曾撤回參與分配之聲明，惟於88年1 月18日
    又聲明參與分配，因係參與同一執行事件，且執行程序並未
    終結，仍應視為原告於86年12月15日聲明參與分配，原告主
    張如附表所示本票之本票債權，其請求權之消滅時效業已完
    成，並無理由。況且，縱令如附表所示本票之本票債權，其
    請求權之消滅時效業已完成，因原告於90年1 月19日在本院
    執行處法官訊問時陳稱：對於債權之數額不爭執等語，乃對
    於如附表所示本票本票債權之承認，原告不得再以時效業已
    完成為由，拒絕給付。
  (二)原告因坐落同段899 之39地號土地及坐落其上建號422 號建
    物為臺灣土地銀行查封，而於85年11月28日與被告壬○○○
    協議，將坐落899 之39地號土地及建號422 號建物移轉登記
    予信用較佳之人，以便向銀行辦理貸款，清償坐落同段899
    之39地號土地及建號422 號建物所擔保之債務。詎被告壬○○○於85年12月2 日為原告清償原告積欠臺灣土地銀行之利
    息、繳納土地增值稅、契稅、監證費、印花稅，並將同段
    899 之39地號土地及建號422 號建物移轉登記予訴外人乙○○以後，乙○○多次向銀行辦理抵押貸款，均未獲核貸，以
    致坐落同段899 之39地號土地及建號422 號建物，再次為臺
    灣土地銀行查封。原告與被告壬○○○並無買賣之意，原告
    主張業以被告壬○○○積欠原告之買賣價金債務，與原告積
    欠被告壬○○○之上開債務互為抵銷，並無理由等語。
  (三)並聲明求為判決：原告之訴駁回。
五、被告丙○○則以：
  (一)系爭538 號支付命令，乃原告之女即原告之同居人張梅芳收
    受，已生送達之效力；原告對於系爭538 號支付命令，未於
    法定期間內合法提出異議，系爭538 號支付命令應與確定判
    決有同一之效力。
  (二)否認原告曾委任被告丙○○代為清償原告積欠永康市農會之
    利息債務，縱令原告確有委任被告丙○○代為清償原告積欠
    永康市農會之利息債務，被告丙○○亦已於85年12月16日為
    原告清償原告積欠永康市農會之利息。
  (三)原告因坐落同段946 之1 、946 之2 地號土地，為被告戊○○及永康市農會聲請法院查封，為免拍賣，始與被告丙○○
    商議，將坐落同段946 之1 地號土地、946 之2 地號土地移
    轉登記予訴外人丁○○、吳永正，以便由信用較佳之丁○○
    、吳永正向銀行借貸較多之款項，解決上開土地被拍賣之危
    機，嗣丁○○、吳永明、吳永正於85年12月15日向永康市農
    會借貸之4,800,000 元，即用於清償丁○○墊付之土地增值
    稅30,759,876元、原告積欠永康市農會之本金及利息債務共
    計16,174,004元，其餘之款項則用以清償原告另欠被告丙○○之92,800,000元之利息，雙方並無買賣之意，原告主張業
    以被告丙○○積欠原告之9,343,120 元價金債務，與原告積
    欠被告之上開債務，互為抵銷，並無理由等語置辯。
  (四)並聲明求為判決：原告之訴駁回。
六、兩造不爭執之事項：
  (一)被告壬○○○前以本院84年度拍字第3418號民事裁定，聲請
    對於原告所有坐落同段217 之131 地號土地為強制執行，經
    本院以系爭執行事件受理在案；其後，被告壬○○○於86年
    12月15日復持系爭本票裁定，聲明參與分配。
  (二)坐落同段217 之131 地號土地，於87年1 月13日由甲○○以
    28,560,000元拍定。
  (三)被告戊○○於87年1 月15日持系爭4690號支付命令聲明參與
    分配；被告丙○○於87年1 月17日持系爭538 號支付命令聲
    明參與分配。
  (四)本院執行處拍賣坐落同段217 之131 地號土地，原為臺南縣
    稅捐稽處新化分處代為扣繳土地增值稅16,440,647元，嗣臺
    南縣稅捐稽徵處新化分處更正稅額為0 元，而將前開款項退
    還本院。
  (五)本院於90年5 月3 日製作系爭分配表，其表1 記載次序8 被
    告戊○○之債權原本9,100,00 0元；債權利息期間85年9 月
    29日起至87年1 月13日止；債權利息金額2,118,181 元；次
    序13被告戊○○之債權原本3,718,181 元；次序14被告壬○○○之分配金額1,360,175 元；次序15被告壬○○○之分配
    金額102,013 元；表2 記載次序1 被告丙○○之分配金額
    2,691,583 元。
七、本件之爭點：
  (一)原告提起本件分配表異議之訴，是否合法？
  (二)原告提起本件分配表異議之訴，有無理由？
八、得心證之理由：
  (一)原告提起本件分配表異議之訴，是否合法？
    1.按債權人或債務人對於分配表所載各債權人之債權或分配
      金額有不同意者，應於分配期日1 日前，向執行法院提出
      書狀，聲明異議。執行法院對於前條之異議認為正當，而
      到場之債務人及有利害關係之他債權人不為反對之陳述或
      同意者，應即更正分配表而為分配。依前條第1項 更正之
      分配表，應送達於未到場之債務人及有利害關係之他債權
      人。前項債務人及債權人於受送達後3 日內不為反對之陳
      述者，視為同意依更正分配表實行分配。其有為反對陳述
      者，應通知聲明異議人。異議未終結者，為異議之債權人
      或債務人，得向執行法院對為反對陳述之債權人或債務人
      提起分配表異議之訴。債務人對於有執行名義而參與分配
      之債權人為異議者，僅得以第14條規定之事由，提起分配
      表異議之訴。聲明異議人未於分配期日起10日內向執行法
      院為前2 項起訴之證明者，視為撤回其異議之聲明；經證
      明者，該債權應受分配之金額，應行提存。前項期間，於
      第40條之1 有反對陳述之情形，自聲明異議人受通知之日
      起算。強制執行法第39條第1 項、第40條第1 項、第40條
      之1 第1 項、第2 項、第41條第1 項本文、第2 項、第3
      項、第4 項分別定有明文。
    2.次按，強制執行程序中，債權人或債務人對於分配表聲明
      異議，執行法院若未依聲明異議更正分配表，而將聲明異
      議狀對其他債權人或債務人為送達，其他債權人或債務人
      就聲明異議為反對陳述者，聲明異議人對反對陳述之其他
      債權人或債務人提起分配表異議之訴，應類推適用強制執
      行法第41條第4 項規定。亦即聲明異議人對其他債權人或
      債務人提起異議之訴之10日期間，應自受執行法院通知有
      反對陳述之日起算，而非自分配期日起算。倘聲明異議人
      已於受執行法院通知之日起10日內提起異議之訴，並向執
      行法院為起訴之證明者，執行法院不得以此已逾分配期日
      起10日期間，依同法條第3 項規定，認視為撤回異議之聲
      明，受訴法院亦不得認異議之訴為不合法。蓋執行法院將
      聲明異議狀送達其他債權人或債務人，並將其他債權人或
      債務人之反對陳述通知聲明異議人，通常情形，須歷相當
      時日，甚或聲明異議人尚未能於分配期日起10日內獲悉有
      何其他債權人或債務人就聲明異議為反對陳述，而無從於
      此10日內提起異議之訴並為起訴之證明，於此情形若責令
      聲明異議人提起異議之訴及為起訴之證明限於分配期日起
      10日內為之，則係強人所難，難以保障聲明異議人之權益
      （最高法院93年度臺抗字第732 號裁定參照）。
    3.查，本院執行處於90年5 月3 日製作系爭分配表，預定於
      90年5 月18日實行分配，原告於90年5 月14日具狀對於系
      爭分配表聲明異議；本院執行處未依原告聲明異議更正系
      爭分配表，而將原告之聲明異議狀對於被告及其他債權人
      為送達，並先後於90年5 月21日、90年5 月21日及90年5
      月22日送達於被告戊○○、被告壬○○○及被告丙○○；
      嗣被告丙○○、戊○○、壬○○○分別於90年5 月22日、
      90年5 月23日、90年5 月25日具狀就原告之聲明異議，為
      反對之陳述；本院執行處繼而於90年5 月25日、90年5 月
      29日將被告戊○○、壬○○○之反對陳述通知原告，並先
      後於90年5 月30日、90年6 月1 日送達於原告，後因被告
      壬○○○對於原告提起分配表異議之訴，而未續為分配；
      嗣本院執行處在被告壬○○○對於原告提起之分配表異議
      之訴事件判決確定後，復於94年12月15日發函通知原告，
      其聲明異議部分，債權人未同意變更分配表，應於10日內
      為起訴之證明，逾期視為撤回異議，該通知於94年12月22
      日送達原告之代理人，已經本院調取系爭執行卷宗核閱屬
      實（參見系爭執行事件卷宗卷(二)第316 頁至第324 頁、第
      337 頁至第338 頁、第347 頁、第352 頁至第360 頁、第
      365 頁至第369 頁、卷(三)第86頁、第93頁），然原告遲至
      95年1 月3 日始提起本件分配表異議之訴，並向本院執行
      處為起訴之證明，有民事起訴狀、原告於95年1 月3 日向
      本院執行處提出之民事陳報狀上之本院收狀戳足稽（參見
      本院95年度補字第7 號卷宗第3 頁、系爭執行事件卷宗卷
      (三)第116 頁），亦經本院調取系爭執行事件卷宗核閱無訛
      ，顯然已逾受本院執行處通知有反對陳述之日起10日內之
      法定期間，應非合法。
  (二)原告提起本件分配表異議之訴，有無理由？
    1.被告戊○○部分：
      (1)原告主張被告戊○○前因原告清償債務，始撤回本院84
        年度執字第4171號強制執行事件之聲請，被告戊○○不
        得再持系爭4690號支付命令主張債權，有無理由？
        本件原告主張被告戊○○前於84年間曾持系爭4690號
          支付命令對於原告所有之財產為強制執行，經本院以
          84年度執字第4174號強制執行事件受理在案；嗣因原
          告清償7,500,000 元，算至85年9 月28日止之利息，
          被告戊○○始撤回執行之聲請，被告戊○○應不得再
          持系爭4690號支付命令主張債權等語，惟為被告洪淑
          惠所否認，辯稱：並非如此等語。參以原告如確因清
          償前開債務之全部或一部，以致被告戊○○撤回本院
          84年度執字第4171號強制執行之聲請，理應記憶明確
          而印象深刻，然原告於87年4 月21日具狀聲明異議時
          ，僅提出系爭協議書，陳稱：「分配表（指87年4 月
          7 日分配表）次序7 （指甲○○）、次序8 （指洪淑
          惠）所載之利息期間均應自85年9 月29日至87年1 月
          13日，各計472 日，年利18% ，利息各為新臺幣（下
          同）1,745,750 元，且依雙方協議書第5 條，系爭拍
          賣之不動產出售時，僅須給付本金及利息，即不須給
          付違約金，本金利息合計各為9,245,750 元」等語（
          參見系爭執行事件卷宗卷(一)第208 頁至第211 頁）；
          嗣於本院87年6 月26日通知其到場調查時亦僅陳稱：
          「我們原先就跟債權人達成協議，利息繳到85年9 月
          28日，甲○○及戊○○的利息都是一樣到85年9 月28
          日，債權人說利息自83年12月8 日起算，不符事實」
          等語，此經本院調取系爭執行事件卷宗核閱屬實（參
          見系爭執行事件卷宗卷(一)第236 頁），均未提及業於
          84年間有何清償債務之情事，原告前揭部分之主張，
          是否確與事實相符，自有可疑。
        此外，原告復未能舉出其他證據以實其說，原告主張
          被告戊○○前因原告清償債務，而撤回本院84年度執
          字第4171號強制執行事件之聲請，自不足採，其據以
          主張被告戊○○不得再持系爭4690號支付命令主張債
          權，亦無足取。
      (2)原告主張已委由甲○○將系爭補償費交付被告戊○○，
        清償上開債務，有無理由？
        本件原告雖主張於85年5 月28日自永康市公所領永康
          市公所因徵收原告所有坐落同段358 之17地號土地，
          發給原告徵收補償費而交付之面額9,139,200 元之支
          票以後，業將該支票交予甲○○，委由甲○○將前開
          徵收補償費之半數即系爭補償費交付被告戊○○，用
          以清償上開債務等語，為被告戊○○所否認，而以前
          揭情詞置辯。經查：
          (甲)原告先前訴請甲○○返還不當得利時，主張其於85
            年5 月28日領取用以給付坐落同段358 之17地號土
            地徵收補償費之支票以後，將該支票交予甲○○，
            惟甲○○並未轉交戊○○，此觀之本院97年度訴字
            第438 號返還不當得利事件之民事起訴狀自明（參
            見本院97年度訴字第438 號卷宗第4 頁），並未主
            張被告戊○○曾經取得系爭補償費；且甲○○於本
            院97年度訴字第438 號事件中具狀陳稱：原告於85
            年5 月28日領得徵收補償費9,139,200 元，原告除
            將該徵收補償費交付甲○○清償欠款外，雙方並就
            此筆借款為結算，原告清償完畢後，甲○○即將所
            有憑證交還原告；另否認原告主張以徵收補償費
            9,139,200 元之半數清償戊○○欠款之事實等語（
            參見本院97年度訴字第438 號卷宗第314 頁、第
            315 頁），亦未陳述曾經交付系爭補償費予被告洪
            淑惠。
          (乙)況且，原告於85年11月28日與甲○○、被告戊○○
            簽訂系爭協議書時，尚承諾積欠甲○○及被告洪淑
            惠18,200,000元，若原告確於85年5 月28日委由王
            丁旺將系爭補償費交予被告戊○○，且應轉交予被
            告戊○○之系爭補償費高達4,569,600 元，原告豈
            有未於簽訂系爭協議書時，當場表明積欠被告洪淑
            惠之債務金額應扣除系爭補償費之理？縱令被告洪
            淑惠當場否認收到系爭補償費，原告亦焉有未於王
            丁旺及被告戊○○均在現場之狀況下，當場與王丁
            旺及被告戊○○確認，並於確認甲○○交付與否以
            後，於積欠甲○○或被告戊○○之債務內扣除之可
            能？
          (丙)至原告雖提出其內記載甲○○之配偶即訴外人陳秀
            華陳稱：「是啊，什麼事項都是我和他一起去，那
            那陣子都是淑惠在處理的，也不是阮頭家在處理」
            、「沒有，都淑惠啊，都是淑惠在簽收，我們較不
            不識字啦，我先生也不識多少字，都是她在處理」
            、「她的人很奸鬼」、「她的人，真野蠻」、「她
            那時就與丙○○串通」、「我向我大姐說她的人作
            代書業，真利害，我就向我大姐私下透露，若要合
            夥就找自己姐妹，不要找別人」、「憑良心講，你
            老爸太古意」、「我們以前將手中持有你們的票交
            給她，難道她沒有還你們」等語之錄音譯文1 份為
            證（參見本院卷卷(三)第6 頁至第7 頁）。惟查，陳
            秀華乃甲○○之配偶，與原告陳述之內容，不免偏
            頗迴護甲○○，已難遽信；況且，細繹前開對話之
            內容，僅屬閒聊之性質，且未明確陳述親聞親見王
            丁旺已將系爭補償費交付予被告戊○○之事實，自
            不足據為有利原告之認定。
          (丁)此外，原告復未能舉出其他證據以實其說，原告主
            張已委由甲○○將系爭補償費交付被告戊○○，清
            償上開債務，自無足取。
      (3)原告主張系爭分配表表1 所載次序8 被告戊○○之債權
        原本9,100,000 元，應更正為7,500,000 元，有無理由
        ？
        按確定之支付命令與確定判決有同一之效力，凡確定
          判決所能生之既判力及執行力，支付命令皆得有之，
          當事人不得就該法律關係更行起訴。而確定判決所生
          之既判力，除當事人就確定終局判決經裁判之訴訟標
          的法律關係，不得更行起訴或為相反之主張外，法院
          亦不得為與確定判決意旨相反之裁判。否則將使同一
          紛爭再燃，即無以維持法之安定，及保障當事人權利
          、維護私法秩序，無法達成裁判之強制性、終局性解
          決紛爭之目的（最高法院93年度臺上字第1432號判決
          足參）。
        被告戊○○為坐落同段217 之131 地號土地之抵押權
          人，其乃提出系爭4690號支付命令為債權證明，聲請
          參與分配；而系爭4690號支付命令記載「債務人（即
          原告）應於本命令送達後20日之不變期間內，向債權
          人（即被告戊○○）給付票款新臺幣9,210,000 元，
          及自民國84年5 月10日起至清償日止，按年利6 釐計
          算之利息，並賠償程序費用新臺幣103 元」等語，已
          經本院調取系爭執行事件卷宗核閱屬實（參見系爭執
          行事件卷宗卷(五)第1 頁至第3 頁），揆之前揭說明，
          原告自不得於系爭4690號支付命令確定後，再為與該
          確定之支付命令意旨相反之主張。原告主張系爭4690
          號支付命令所載債權之本金為7,500,000 元，系爭分
          配表表1 所載次序8 被告戊○○之債權原本中僅有
          7,500,000 元為本金，其餘1,710,000 為利息，系爭
          分配表表1 記載次序8 被告戊○○之債權原本
          9,100,000 元，不符民法第207 條前段之規定等語，
          顯與系爭4690號支付命令之既判力有違，不足採憑。
        系爭4690號支付命令所載之債權雖為9,210,000 元，
          及自84年5 月10日起至清償日止，按年利6 釐即週年
          利率6%計算之利息，此參之系爭4690號支付命令之記
          載自明，惟因原告嗣於85年11月28日與被告戊○○、
          甲○○簽訂系爭協議書，其第1 條約定：甲方（指原
          告）以第2 條所述土地設定抵押權，向乙方（指被告
          戊○○、甲○○）借貸本金計新臺幣18,200,000元整
          ，雙方約定利率為年息18% ，甲方支付利息予乙方，
          已付計算至85年9 月28日止之利息無誤等語（參見本
          院卷卷(一)第120 頁），且前開債權之半數，屬於被告
          戊○○所有，復為原告、被告戊○○所不爭執，足見
          原告積欠被告戊○○之前開債務，已經原告與被告洪
          淑惠雙方之同意，約定將本金更改為9,100,000 元，
          利率更改為週年利率18% ，並確認原告業已給付前開
          債務至85年9 月28日止之利息。
        至原告另雖主張依系爭87年6 月26日執行筆錄記載，
          被告戊○○欲拋棄1,710,000 元債權，系爭分配表表
          1 所載次序8 被告戊○○之債權原本應為7,500,000
          元等語，惟為戊○○所否認，而以前開情詞置辯。查
          ：
          (甲)被告戊○○於本院87年6 月26日通知其到場調查時
            雖陳稱：「分配表上普通債權1,710,000 元部分，
            我要放棄」等語，惟參之本院乃因原告對於本院87
            年4 月7 日製作之分配表（下稱87年4 月7 日分配
            表）具狀聲明異議，陳稱：「債務人積欠債權人王
            丁旺、周戊○○之債務，債務人支付利息已付至85
            年9 月28日，且約定利率為18% ，有債務人與債權
            人甲○○、戊○○之協議書為憑（證1 ），故而分
            配表（指87年4 月7 日分配表）次序7 （指甲○○
            ）、次序8 （指戊○○）所載之利息期間均應自85
            年9 月29日至87年1 月13日，各計472 日，年利18
            % ，利息各為新臺幣（下同）1, 745,750元，且依
            雙方協議書第5 條，系爭拍賣之不動產出售時，僅
            須給付本金及利息，即不須給付違約金，本金利息
            合計各為9,245,750 元」等語（參見系爭執行事件
            卷宗卷(一)第208 頁至第210 頁），而通知原告、被
            告戊○○及甲○○前來本院；而87年4 月7 日分配
            表次序8 記載被告戊○○債權種類第1 順位抵押權
            之債權原本7,500,000 元，債權利息期間84年5 月
            11日起至87年1 月13日止，利率年利20% ，違約金
            期間84年5 月11日起至87年1 月13日止，利率月利
            3%；次序14記載被告戊○○債權種類票款之債權原
            本1,710,000 元（參見系爭執行事件卷宗卷(一)第
            185 頁、第186 頁）；並酌以原告於本院執行處調
            查時，先稱：「我們原先就跟債權人達成協議，利
            息繳到85年9 月28日，甲○○及戊○○的利息都是
            一樣到85年9 月28日，債權人說利息自83年12月8
            日起算，不符事實」等語；被告戊○○、甲○○再
            稱：「債務人本積欠本金15,000,000元及利息，後
            來把利息加入本金為18,200,000，亦即協議書上的
            金額，我們參與分配的金額，是本金15,000,000元
            算。也就是照原來本金，所以利息應從83年12月8
            日起算」等語；其後，戊○○始稱：「另分配表上
            普通債權1,710,000 元部分，我要放棄」等語，本
            院執行處書記官並緊接於戊○○前開陳述記載之末
            行記載「債權人戊○○，甲○○均同意按債務人異
            議之18,200,000元為本金，利息自85年9 月29日起
            至清償日止，年息18% ，違約金不計算。製作分配
            表」等語（參見系爭執行事件卷宗卷(一)第236 頁）
            。衡諸常情，若被告戊○○前開陳述之真意，確係
            拋棄1,710,000 元債權，理應於表示拋棄之後，向
            本院執行處法官表示以7,500,000 元為本金，應無
            隨即與甲○○同向本院執行處法官陳稱同意依原告
            異議之內容，以18,200,000萬元為本金，利息自85
            年9 月29日起算之理？可見被告戊○○於本院87年
            6 月26日通知其到場調查時所稱放棄1,710,000 元
            之真意，應係同意原告異議之內容，依系爭協議書
            之約定，即其與甲○○共計以18,200,000元為本金
            ，利息自85年9 月29日起，按週年利率18% 計算，
            87年4 月7 日分配表次序14所載之1,710,000 元，
            不再列入分配，而非拋棄1,710,000 元債權之意。
          (乙)況且，原告於87年6 月26日被告戊○○、甲○○陳
            稱同意以18,200,000元為本金，利息自85年9 月29
            日起至清償日止，以週年利率18% 計算利息以後，
            未為反對之陳述，此觀之系爭87年6 月26日執行筆
            錄之記載自明（參見系爭執行事件卷宗卷(一)第236
            頁、第237 頁）；且本院執行處於87年6 月26日製
            作之分配表（下稱87年6 月26日分配表），其次序
            8 記載被告戊○○之債權原本9,100,000 元，債權
            利息期間85年9 月29日起至87年1 月13日止，利率
            年利18% ，分配金額5,967,187 元，不足額
            5,250,994 元；次序9 記載被告壬○○○之債權原
            本3,525, 000元；次序13記載被告丙○○之債權原
            本2,335,000 元；次序14記載被告壬○○○之債權
            原本1,290,000 元（參見系爭執行事件卷宗卷(一)第
            242 頁），該分配表在87年7 月4 日送達於原告，
            然原告於87年7 月28日具狀對於該分配表聲明異議
            時，亦僅陳稱：「債務人並未積欠債權人林富美、
            陳燦耀、陳麗娟、丙○○任何債務，……，債務人
            並未積欠分配表所載次序14項，債權人壬○○○普
            通債權票款1,290,000 元，不應列入分配表…」等
            語，而未對於87年6 月26日分配表上所載被告洪淑
            惠之債權原本、債權利息期間及分配金額表示異議
            ；嗣本院並已就原告未異議部分，先分配予被告洪
            淑惠、甲○○、壬○○○，業經本院調取系爭執行
            事件卷宗核閱屬實，並有本院發還領款收據附於系
            爭執行事件卷宗足稽（參見系爭執行事件卷宗卷(一)
            第256 頁、第287 條之2 ），若被告戊○○前開陳
            述之真意，確在拋棄1,710,000 元債權，原告豈有
            既未於當場表示異議，復未於87年7 月28日具狀聲
            明異議時，對於87年6 月27日分配表上所載被告洪
            淑惠之債權原本、債權利息期間及分配金額表示異
            議之可能？益徵被告戊○○前開陳述，並無拋棄
            1,710,000 債權之意。
        從而，系爭分配表表1 所載次序8 被告戊○○之債權
          原本9,100,000 元，應無違誤；原告主張系爭分配表
          表1 所載次序8 被告戊○○之債權原本9,100,000 元
          ，應更正為7,500,000 元，並無理由。
      (4)原告主張依系爭協議書第5 條之約定，僅積欠自85年9
        月29日起至85年11月27日止之利息，有無理由？
        本件原告雖主張依系爭協議書第5 條之約定，自85年
          11月28日起不再計算利息，且依系爭協議書所載，業
          已支付至85年9 月28日止之利息，故原告僅積欠自85
          年9 月29日起至85年11月27日止之利息等語。然查：
          (甲)系爭協議書第1 條約定：甲方（指原告）以第2 條
            所述土地設定抵押權，向乙方（指被告戊○○、王
            丁旺）借貸本金計新臺幣18,200,000元整，雙方約
            定利率為年息18% ，甲方支付利息予乙方，已付計
            算至85年9 月28日止之利息無誤。第5 條約定：本
            標的物已設定第一順位抵押權予乙方，乙方同意即
            日起不收取利息；但甲方將本標的物出售時，應依
            第1 條所述之本金及利率清償之（參見本院卷卷(一)
            第120 頁）。參諸原告於87年4 月21日具狀聲明異
            議時，具狀陳稱：「分配表（指87年4 月7 日分配
            表）次序7 （指甲○○）、次序8 （指戊○○）所
            載之利息期間均應自85年9 月29日至87年1 月13日
            ，各計472 日，年利18% ，利息各為新臺幣（下同
            ）1, 745,750元，且依雙方協議書第5 條，系爭拍
            賣之不動產出售時，僅須給付本金及利息，即不須
            給付違約金，本金利息合計各為9,245,750 元」等
            語（參見系爭執行事件卷宗卷(一)第208 頁至第210
            頁），主張其依系爭協議書第5 條之約定，僅應自
            85年9 月29日起至87年1 月13日即系爭協議書第2
            條所稱之不動產拍定之日止，按週年利率18% 計算
            利息。可見原告乃與被告戊○○、甲○○約定，由
            原告以系爭協議書第2 條所定之不動產設定抵押權
            予被告戊○○、甲○○，被告戊○○、甲○○同意
            暫時不向原告收取利息，惟如原告將系爭協議書第
            2 條所定之不動產出賣時，應按系爭協議書第1 條
            之約定計算利息，即自85年9 月29日起至出賣之日
            止，按週年利率18% 計算之利息。
          (乙)系爭協議書第2 條所稱之不動產即坐落同段217 之
            131 地號土地，既於87年1 月13日拍定，此經本院
            調取系爭執行事件卷宗核閱無訛（參見系爭執行事
            件卷宗卷(一)166 頁），原告依系爭協議書第5 條及
            第1 條之約定，自應給付自85年9 月29日起至87年
            1 月13日止，按週年利率18% 計算之利息。準此，
            系爭分配表表1 所載次序8 被告戊○○之債權利息
            期間85年9 月29日起至87年1 月13日止，利率年利
            18% ，並無違誤。原告主張依系爭協議書第5 條之
            約定，僅積欠自85年9 月29日起至85年11月27日止
            之利息，顯與其與被告戊○○、甲○○所訂系爭協
            議書之內容不符，不足採信。
      (5)原告主張系爭分配表表1 所載次序8 被告戊○○之債權
        利息金額應為221,918 元，有無理由？
        系爭分配表表1 所載次序8 被告戊○○之債權原本為
          9,100,000 元，債權利息期間85年9 月29日起至87年
          1 月13日止，利率年利18% ，已如前述，則該債權利
          息金額自應為2,118,181 元（計算式：9,100,000 ×
          472 （日）×18% ÷365 ＝211,8181，小數點以下四
          捨五入）。
        從而，原告主張系爭分配表表1 所載次序8 被告洪淑
          惠之債權利息金額應為221,918 元，亦無足採。
    2.被告壬○○○部分：
      (1)原告主張業以被告壬○○○積欠原告之買賣價金債務，
        與原告積欠被告壬○○○之上開債務互為抵銷，有無理
        由？
        按當事人主張有利於己之事實者，就其事實有舉證責
          任，民事訴訟法第277 條本文定有明文。又同法第
          400 條第2 項對經裁判之抵銷數額，復明定有既判力
          ，則主張抵銷之當事人就其主張抵銷之債權及數額確
          實存在之事實自負有舉證責任（最高法院88年度臺上
          字第3398號判決意旨參照）。
        本件原告主張於85年11月28日與被告壬○○○簽訂系
          爭不動產買賣契約，將坐落同段899 之39地號土地，
          及建號422 號建物，以4,260,000 元出賣予被告陳邱
          戀柿之事實，雖據其提出系爭不動產買賣契約影本1
          份（參見本院卷卷(一)第67頁）為證，惟為被告陳邱戀
          柿所否認，而以前揭情詞置辯。查：
          (甲)系爭不動產買賣契約雖名為買賣契約，惟系爭不動
            產買賣契約之附約記載「產權移轉甲方（指被告
            壬○○○）名義後由甲方向銀行重新貸款，貸款金
            額之利息由乙方（然原告）全部負擔。乙方倘因
            利息無法繳付而受銀行裁定拍賣時，應於壹個月內
            無條件搬離現居住房屋，不得異議。銀行貸款金
            額扣除甲方代為清償尾款之一切抵押權貸款及全部
            稅金費用，不足部份，另行處理」等語（參見本院
            卷卷(一)第67頁）。衡諸常情，若原告確係將坐落同
            段899 之39地號土地及建號422 號建物，出賣予被
            告壬○○○，豈有與被告壬○○○約定坐落同段
            899 之39地號土地及建號422 號建物之所有權移轉
            登記予被告壬○○○以後，被告壬○○○應向銀行
            重新貸款，貸款金額之利息全由原告負擔之理？亦
            焉有約定原告因無法繳付利息，以致坐落同段899
            之39地號土地及建號422 號建物為法院拍賣時，始
            應搬離之可能？又何有約定被告壬○○○另向銀行
            貸款之金額扣除代為清償尾款之一切抵押權貸款及
            全部稅金費用，不足部分，另行處理之必要？
          (乙)至原告雖主張與被告壬○○○簽訂系爭不動產買賣
            契約時，並無附約之約定等語。惟查，經臺灣臺南
            地方法院檢察署檢察官將系爭不動產買賣契約送請
            內政部警政署刑事警察局（下稱刑事警察局）鑑定
            ，鑑定結果略以：系爭不動產買賣契約上共有3 處
            印文、指印與附約文字重疊位置，其中標示A 位置
            ，因重疊處特徵不顯，無法鑑定；標示B 位置，經
            檢視判定係先印上附約文字，再蓋用「庚○○」之
            印文；標示C 位置，經檢視判定係先印上附約文字
            ，再蓋上指印，業經本院依職權調取該署97年度他
            字第601 號卷宗核閱屬實，並有刑事警察局97年11
            月18日刑鑑字第0970163199號鑑定書影本1 份在卷
            可按（參見本院卷卷(三)第129 頁），足認原告乃於
            系爭不動產買賣契約之附約記載以後，始蓋用其印
            章之印文。從而，原告既係於系爭不動產買賣契約
            之附約記載以後，始蓋用其印章，原告與被告陳邱
            戀柿簽訂系爭不動產買賣契約時，系爭不動產買賣
            契約上，應已有附約之約定存在。復參以原告與被
            告壬○○○所持有之系爭不動產買賣契約，其正面
            及背面均有附約之記載，已經本院當庭勘驗屬實，
            並有言詞辯論筆錄1 份在卷可按（參見本院卷卷(一)
            第170 頁），益徵原告與被告壬○○○簽訂系爭不
            動產買賣契約時，系爭不動產買賣契約上，已有附
            約之約定存在，而非被告壬○○○於其持有之系爭
            不動產買賣契約內，自行填載。原告主張與被告陳
            邱戀柿簽訂系爭不動產買賣契約時，並無附約之約
            定等語，應與事實不符，不足採信。
          (丙)證人己○○雖於本院言詞辯論時證稱：系爭不動產
            買賣契約見證人「己○○」之簽名，非伊所簽，指
            印亦非伊之指印，亦不知原告出賣房地予被告陳邱
            戀柿之事等語（參見本院卷卷(一)第172 頁、第173
            頁）。惟查，經臺灣臺南地方法院檢察署檢察官將
            原告提供之系爭不動產買賣契約書原本及證人范平
            和之指紋卡，送請刑事警察局鑑定結果，刑事警察
            局認：送鑑契約書，其上計有可資比對指紋2 枚，
            經比對結果，皆與所附特定對象己○○指紋卡右拇
            指指紋相符，已經本院調取該署97年度他字第601
            號卷宗核閱無訛，並有刑事警察局97年12月5 日刑
            紋字第097185514 號鑑驗書1 份附卷可稽（參見本
            院卷卷(三)第131 頁），足認證人己○○前揭證言，
            應與事實不符，不足採信。
          (丁)此外，原告復未能舉出其他證據以實其說，原告此
            部分之主張，自不足採；其據以主張被告壬○○○
            積欠其前開買賣價金債務，亦無足取。
        按二人互負債務，而其給付種類相同，並均屆清償期
          者，各得以其債務，與他方之債務，互為抵銷。民法
          第334 條第1 項本文定有明文。次按，債務之抵銷，
          以雙方當事人互負債務為必須具備之要件，若一方並
          未對他方負有債務，則根本上即無抵銷之可言（最高
          法院18年上字第1709號判例參照）。查，原告主張被
          告壬○○○對其負有前開買賣價金債務，既不足採，
          揆之前揭判例之意旨，自無抵銷之情形可言。原告主
          張業以被告壬○○○積欠原告之前開買賣價金債務，
          與原告積欠被告壬○○○之上開債務互為抵銷等語，
          不足採信。
      (2)被告壬○○○對於原告之如附表所示本票之本票債權，
        其請求權是否罹於時效？
        按票據上之權利，對匯票承兌人及本票發票人，自到
          期日起算；見票即付之本票，自發票日起算；3 年間
          不行使，因時效而消滅；對支票發票人自發票日起算
          ，一年間不行使，因時效而消滅。票據法第22條第1
          項定有明文。又匯票及本票之利息，共有下列二種，
          其一為票據法第28條第1 項規定之發票人所得記載對
          於票據金額支付之利息（下稱約定利息），即自發票
          日或約定利息起算日起至到期日止之利息，其二為票
          據法第97條第1 項第2 款規定之遲延利息（下稱遲延
          利息），即自到期日起至清償日止之遲延利息（參見
          鄭玉波著，票據法，89年3 月修訂8 版，第98頁、第
          99頁對於匯款利息之說明）。不論係約定利息或遲延
          利息，均係依照票據法之規定，且其利率亦分別係適
          用或準用票據法第28條第2 項或第97條第1 項第2 款
          之規定，均應屬於票據上之權利，其各期給付請求權
          ，自應適用票據法第22條第1 項關於票據上權利消滅
          時效之特別規定，而無民法第126 條規定之適用。次
          按，消滅時效，因請求而中斷，民法第129 條第1 項
          第1 款定有明文。此之「請求」，係指債權人於訴訟
          外，向債務人表示行使債權之意思。本票執票人聲請
          裁定本票強制執行之行為，雖非起訴，而屬非訟事件
          ，惟係經由法院向本票債務人表示行使本票債權之意
          思，自屬民法第129 條第1 項第1 款之「請求」而發
          生中斷時效之效果（最高法院93年度臺上字第2329號
          判決意旨參照）。
        次按，消滅時效，因左列事由而中斷：1 請求。2 承
          認。3 起訴。左列事項，與起訴有同一效力：1 依督
          促程序，聲請發支付命令。2 聲請調解或提付仲裁。
          3 申報和解債權或破產債權。4 告知訴訟。5 開始執
          行行為或聲請強制執行。民法第129 條第1 項、第2
          項分別定有明文。復按，聲明參與分配亦屬聲請強制
          執行，依民法第129 條第2 項第5 款之規定，應認與
          起訴有同一效力，發生消滅時效中斷之效力（最高法
          院82年度臺上字第259 號判決意旨參照）。
        再按，民法第130 條規定：時效因請求而中斷者，若
          於請求後6 個月內不起訴，視為不中斷。此之所謂起
          訴，對於已取得執行名義之債務，係指依同法第129
          條第2 項第5 款規定與起訴有同一效力之開始強制執
          行或聲請強制執行而言。而同條第1 項第1 款所稱之
          請求，並無需何種之方式，祇須債權人對債務人發表
          請求履行債務之意思，即為已足。故時效因撤回強制
          執行之聲請，或其聲請被駁回而視為不中斷者，如債
          權人之聲請狀或其他執行法院所發令債務人履行債務
          之文書，經送達於債務人之時，即應視為債權人已對
          債務人為履行之請求，且於強制執行程序進行中，其
          請求之狀態仍屬繼續，應解為債權人得自該強制執行
          程序終結之翌日起6 個月內另行聲請強制執行，而保
          持中斷時效之效力（最高法院86年度臺上字第2523號
          判決意旨、88年度臺上字第1315號判決意旨參照）。
        查，本件被告壬○○○乃持系爭本票裁定，聲明參與
          分配，業據本院調取系爭執行事件卷宗核閱無訛（參
          見系爭執行事件卷宗卷(四)第1 頁）。觀之系爭本票裁
          定之內容，可知系爭本票裁定乃准許被告壬○○○就
          如附表所示本票之票面金額，及各自如附表所示之利
          息起算日起，均至清償日止，按年息6%計算之利息，
          得為強制執行，亦即准許被告壬○○○就如附表所示
          本票之票款本金債權、遲延利息債權，得為強制執行
          ，是本件所應審究者，僅為如附表所示本票之票款本
          金債權、遲延利息債權之請求權是否罹於時效。次按
          ，消滅時效，自請求權可行使時起算，民法第128 條
          前段定有明文，如附表所示本票之票款本金債權之請
          求權，自應分別自如附表所示本票所載票款本金之到
          期日即84年7 月25日、84年10月25日起算，3 年間不
          行使，因時效而消滅；而如附表所示本票之遲延利息
          債權之請求權，則應自各該遲延利息之到期日起算，
          3 年間不行使而消滅。
        次查，被告壬○○○於85年3 月12日持如附表所示本
          票，聲請本院裁定准許其就如附表所示本票之票面金
          額，及各自如附表所示之利息起算日起，均至清償日
          止，按年息6%計算之利息，得為強制執行，經本院於
          85年3 月15日以系爭本票裁定准許在案，此經本院調
          取本院85年度票字第1582號卷宗核閱無訛，揆諸前揭
          說明，雖屬民法第129 條第1 項第1 款所稱之請求，
          而發生時效中斷之效力，惟因被告壬○○○未於請求
          後6 個月內起訴，依民法第130 條之規定，被告陳邱
          戀柿對於原告之如附表所示本票之票款本金債權、遲
          延利息債權請求權之消滅時效視為不中斷。
        再查，被告壬○○○於86年12月15日具狀聲明參與分
          配，有民事聲請參與分配狀上本院收狀戳足稽（參見
          系爭執行事件卷宗卷(四)第1 頁），已經本院調取系爭
          執行事件卷宗核閱無訛，揆之前揭說明，被告陳邱戀
          柿對於原告之如附表所示本票之票款本金債權、遲延
          利息債權請求權之消滅時效，自因被告壬○○○聲明
          參與分配而中斷。嗣被告壬○○○雖於87年10月6 日
          前來本院執行處陳稱：「本件經拍賣債務人之不動產
          後，受償金額尚有不足，不足部分請求撤回」等語（
          參見系爭執行事件卷宗卷(一)第305 頁），惟因被告陳
          邱戀柿前開陳述，乃表示就拍賣原告所有坐落同段
          217 之131 地號土地所得之價金受分配以後，如受償
          金額尚有不足，不足部分，請求撤回；而系爭分配表
          乃本院就原先代臺南縣稅捐稽徵處扣繳，嗣經臺南縣
          稅捐稽徵處退還之款項續為分配而製作，此一分配並
          非於執行程序終結後對債務人之財產繼續為強制執行
          處分，而係就執行程序終結前漏未處理之事項，補行
          處理（民事法律問題研究彙編第7 輯第655 頁所載，
          司法院第一廳對於原經執行法院代為扣繳之土地增值
          稅，嗣經稅捐機關重行查定稅額，退還差額時，應如
          何處理之研究意見，可資參照），亦即就拍賣原告所
          有坐落同段217 之131 地號土地所得、尚未分配之價
          金續為分配，此參之本院執行處於88年1 月11日以86
          年南院慶執方字第413 號通知，通知債權人、債務人
          請於收受該通知後5 日內，具狀向本院聲明是否願就
          臺南縣稅捐稽徵處退還之土地增值稅續為分配，理由
          中並說明此一金額為原拍賣價金之一部，亦可明瞭，
          有上開函文1 份在卷可稽（參見系爭執行事件卷宗卷
          (一)第312 頁），應不在被告壬○○○撤回參與分配聲
          明之範圍內，被告壬○○○對於原告之如附表所示本
          票，其票款本金債權、遲延利息債權請求權之消滅時
          效，亦不因之而視為不中斷。準此，被告壬○○○對
          於原告之如附表所示本票之票款本金債權、遲延利息
          債權請求權，應未罹於時效。
        退而言之，縱認被告壬○○○於本院執行處所為之前
          開言語，已生撤回參與分配聲明之效力，被告嗣於88
          年1 月19日具狀聲明參與分配，乃重新聲明參與分配
          ，揆之前揭說明，於86年12月15日起至87年10月6 日
          止被告壬○○○參與分配期間，仍應視為已對原告為
          履行之請求，且於強制執行程序進行中，其請求之狀
          態仍屬繼續，被告壬○○○仍得於強制執行程序因其
          撤回參與分配之聲明而終結之翌日起6 個月內另行聲
          請強制執行，而保持中斷時效之效力。本件被告陳邱
          戀柿於撤回參與分配之聲明之翌日起6 個月內，既於
          88年1 月19日復具狀聲明參與分配（參見系爭執行事
          件卷宗卷(一)第322 頁），亦未罹於時效。
    3.被告丙○○部分：
      (1)原告以系爭538 號支付命令並未確定為由，提起分配表
        異議，有無理由？
        按執行名義成立後，如有消滅或妨礙債權人請求之事
          由發生，債務人得於強制執行程序終結前，向執行法
          院對債權人提起異議之訴。如以裁判為執行名義時，
          其為異議原因之事實發生在前訴訟言詞辯論終結後者
          ，亦得主張之。執行名義無確定判決同一之效力者，
          於執行名義成立前，如有債權不成立或消滅或妨礙債
          權人請求之事由發生，債務人亦得於強制執行程序終
          結前提起異議之訴。依前2 項規定起訴，如有多數得
          主張之異議原因事實，應一併主張之。其未一併主張
          者，不得再行提起異議之訴。強制執行法第14條第1
          項、第2 項、第3 項分別定有明文。債務人對於有執
          行名義而參與分配之債權人為異議者，僅得以第14條
          規定之事由，提起分配表異議之訴。同法第41條第2
          項亦有明文。準此，債務人對於以與確定判決有同一
          效力之執行名義參與分配之債權人為異議者，僅得以
          執行名義「成立後」，有消滅或妨礙債權人請求之事
          由發生，提起分配表異議之訴；若執行名義並未成立
          ，債務人僅得依同法第12條第1 項規定，於強制執行
          程序終結前，聲明異議，尚不得提起分配表異議之訴
          （最高法院95年度臺上字第2415號判決、臺灣高等法
          院94年度上易字第617 號判決，均同此意旨，可資參
          照）。
        本件原告乃執行債務人，被告丙○○乃以與確定判決
          有同一效力之系爭538 號支付命令為執行名義而聲明
          參與分配，已經本院調取系爭執行事件卷宗核閱無訛
          （參見系爭執行事件卷宗卷(六)第1 頁至第2 頁），揆
          之前揭說明，原告僅得以系爭538 號支付命令之執行
          名義「成立後」，有消滅或妨礙債權人請求之事由發
          生，對於被告丙○○提起分配表異議之訴。準此，原
          告主張被告丙○○所持系爭538 號支付命令並未合法
          送達原告，應未確定之事實，縱或屬實，亦僅原告得
          依強制執行法第12條第1 項規定，於強制執行程序終
          結前，向本院執行處聲明異議，尚不得據以提起分配
          表異議之訴。
      (2)原告主張以被告丙○○依民法第544 條或第541 條第1
        項規定積欠原告之1,032,200 元債務，與原告積欠被告
        之上開債務互為抵銷，有無理由？
        按受任人因處理委任事務有過失，或因逾越權限之行
          為所生之損害，對於委任人應負賠償之責，民法第
          544 條雖有明文，惟上開規定之適用，以受任人因處
          理委任事務有過失，或因逾越權限之行為，致受任人
          發生損害，為其要件，若受任人處理委任事務無過失
          ，或無逾越權限之行為，自無上開規定之適用。次按
          ，受任人因處理委任事務，所收取之金錢、物品及孳
          息，應交付於委任人，民法第541 條第1 項定有明文
          。該條項所稱之金錢，應指與委任事務有關，而須歸
          委任人取得者，至於因處理委任事務而應支出之金錢
          ，應不屬於該條項所稱之金錢。
        本件原告雖主張被告丙○○未依與原告之約定，為原
          告清償原告積欠永康市農會之利息1,032,200 元，原
          告依第544 條或第541 條第1 項之規定，對於被告吳
          春長有1,032,200 元債權存在，被告丙○○對其負有
          1,032,200 元債務等語，惟為被告丙○○所否認，而
          以前揭情詞置辯。經查，原告主張曾經委由被告吳春
          長，為其清償其積欠永康市農會之利息之事實，核與
          被告丙○○於本院言詞辯論時陳稱：原告所指王勝武
          依其指示匯至丙○○帳戶之款項，乃以清償原告積欠
          永康市農會之利息債務之意而交付等語相符（參見本
          院卷卷(一)第245 頁），固堪信為實在；惟查，原告積
          欠永康市農會之利息債務1,125,105 元，業已清償之
          事實，為原告與被告丙○○所不爭執，並有永康市農
          會放款本金利息收入傳票影本1 份附卷可考（參見本
          院卷卷(一)第273 頁），足見被告丙○○抗辯已為原告
          清償原告積欠永康市農會之利息債務1,032,200 元等
          語，應堪採信。從而，被告丙○○既已依其與原告之
          約定，為原告清償原告積欠永康市農會之利息債務，
          自難認被告丙○○為原告處理前開事務，有何過失或
          逾越權限之行為，則原告主張依民法第544 條規定，
          對於被告丙○○有1,032,200 元之債權存在，被告吳
          春長對其負有1,032,200 元債務，自不足採。至原告
          雖主張被告丙○○未以其指示，以王勝武匯至被告吳
          春長於臺南區中小企業銀行永大分行（下稱南企永大
          分行）所開立存款帳戶內之1,032,200 元，清償原告
          積欠永康市農會之利息等語。惟按，銀行接受客戶之
          存款，其與存戶間，乃屬金錢寄託關係。寄託物為金
          錢時，推定其為消費寄託，而消費寄託自受寄人受領
          該寄託之金錢時起，即準用關於消費借貸之規定，則
          該金錢之所有權已移轉於受寄人（最高法院93年度臺
          上字第2649號判決參照）。本件王勝武受原告指示將
          款項匯入被告丙○○於南企永大分行開立之帳戶同時
          ，上開款項之所有權業以縮短給付之方式，先移轉為
          被告丙○○所有，再移轉為南企永大分行所有；嗣被
          告丙○○究係先本於消費寄託之法律關係，請求南企
          永大分行返還同額之金錢，再持以為原告清償，抑或
          以其現有或自他處取得之金錢，持以為原告清償，在
          法律上均係以所有權屬於其所有之金錢，為原告清償
          ，並無二致，自不得以被告丙○○未請求南企永大分
          行返還同額之金額，再持以為原告清償債務，即認被
          告丙○○處理委任事務有何過失或逾越權限之行為，
          附此敘明。
        次查，被告丙○○既受原告之委任，為原告清償原告
          積欠永康市農會之利息1,032,200 元，該被告丙○○
          為原告向永康市農會清償1,032,200 元，自屬於因處
          理委任事務而應支出之金錢，揆之前揭規定，應不屬
          於民法第541 條第1 項所稱之金錢。原告主張依民法
          第541 第1 項規定，對於被告丙○○有1,032,200 元
          之債權存在，被告丙○○對其負有1,032,200 元債務
          ，亦無足取。
        再查，原告主張被告丙○○依民法第544 條或第541
          條第1 項規定，對其負有1,032,200 元債務，既無理
          由，自無抵銷之情形可言。原告主張以被告丙○○依
          民法第544 條或第541 條第1 項規定積欠原告之
          1,032,200 元債務，與原告積欠被告之上開債務互為
          抵銷，自無足取。
      (3)原告主張業以被告丙○○積欠原告之9,343,120 元買賣
        價金債務，與原告積欠被告之上開債務，互為抵銷，有
        無理由？
        本件原告主張被告丙○○向原告購買坐落同段946 之
          1 、946 之2 地號土地，積欠原告9,343,120 元買賣
          價金債務之事實，為被告丙○○所否認，而以前開情
          詞置辯。惟查，原告主張其與被告丙○○間就坐落同
          段946 之1 、946 之2 地號土地，有買賣契約存在之
          事實，核與其於本院審理中具狀陳稱：「原告於85年
          丙○○支付命令之執行名義成立後，為徹底解決兩造
          間之債務糾紛，曾於85年12月18日將原告名下臺南縣
          永康鄉○○段946 之1 號土地全部持分及同段946 之
          2 土地二分之一持分，其公告現值共約55,000,000元
          ，交由丙○○出售或過戶給其指定人，以賣得價金或
          土地價值清償對丙○○之所有債務」等語（參見本院
          卷卷(一)第31頁反面）；於97年2 月26日具狀對於被告
          丙○○提出告訴時，陳稱：「被告丙○○以上述5 筆
          土地（指同段945 之1 、945 之6 、945 之7 、945
          之8 地號土地）擬與告訴人（即本件原告）名下所有
          之946 之1 及946 之2 地號聯合出售及以告訴人配偶
          張陳銀好名下之臺南市○○段338 地號之土地為擔保
          之方式，共同用以償還前述土地買賣價金餘額，而要
          求告訴人將其所有之946 之1 及946 之2 地號及張陳
          銀好名下之臺南市○○段338 地號土地權狀與印鑑、
          印鑑證明交付被告丙○○保管，分別以出售後清償本
          息或為擔保。……告訴人此後即北上忙於生意未再有
          所聞問……」等語，此經本院依職權調取臺灣臺南地
          方法院檢察署97年度他字第552 號卷宗核閱屬實，並
          有刑事告訴狀影本1 份在卷足稽（參見本院卷卷(三)第
          135 頁頁），均有矛盾，原告此部分之主張，是否確
          與事實相符，實有可疑，尚難遽信。此外，原告復未
          能提出其他證據以實其說，原告此部分之主張，自不
          足採。又原告與被告丙○○間就坐落同段946 之1 、
          946 之2 地號土地，既無買賣契約存在，原告主張被
          告丙○○積欠其價金債務，自不足採。
        原告主張被告丙○○對其有前開買賣價金債務之事實
          ，既不足採，自無抵銷之情形可言。原告主張業以被
          告丙○○積欠原告之9,343,120 元買賣價金債務，與
          原告積欠被告之上開債務，互為抵銷等語，應無足取
          。
    4.綜上，原告主張系爭分配表應予變更之前開理由，既均不
      足採，則其提起本件分配表異議之訴，應無理由。
九、綜上所陳，原告本於強制執行法第41條第2 項規定，提起本
    件分配表異議之訴，並不合法；縱認原告提起本件分配表異
    議之訴合法，原告主張系爭分配表應予變更之前開理由，亦
    不足採。原告提起本件分配表異議之訴，為無理由，應予駁
    回。
十、原告雖聲請本院將系爭買賣契約書送請刑事警察局鑑定，鑑
    定附約之文字與印文、指印何者在上。惟查，臺灣臺南地方
    法院檢察署業已囑託刑事警察局鑑定系爭買賣契約書，已如
    前述，本院認應無重覆調查之必要。此外，兩造其餘攻擊防
    禦方法，經本院審酌後，認與判決結果不生影響，無一一論
    述必要，附此敘明。
十一、據上論結，本件原告之訴為無理由，依民事訴訟法第78條
      ，判決如主文。
中    華    民    國    99    年    5     月    31    日
                    民事第三庭  法  官  伍逸康
以上正本係照原本作成。
如不服本判決，應於送達後20日內，向本院提出上訴狀並表明上
訴理由，如於本判決宣示後送達前提起上訴者，應於判決送達後
10日內補提上訴理由書（須附繕本）。
中    華    民    國    99    年    5     月    31    日
                                書記官  盧昱蓁
附表：
┌──┬──────┬──────┬───────┬──────┬───────┐
│編號│  發票日    │  到期日    │面額（新臺幣）│利息起算日  │利率之記載    │
│    │            │            │              │            │              │
├──┼──────┼──────┼───────┼──────┼───────┤
│ 1  │84年4 月25日│84年7 月25日│     90,000元 │84年10月25日│無            │
├──┼──────┼──────┼───────┼──────┼───────┤
│ 2  │84年4 月25日│84年10月25日│  1,200,000元 │84年10月25日│無            │
└──┴──────┴──────┴───────┴──────┴───────┘

司法院資訊處製作；財團法人民間司法改革基金會備份。
